【裁判字號】    99,消債聲,31
【裁判日期】    990402
【裁判案由】    聲請免責
【裁判全文】
臺灣板橋地方法院民事裁定            99年度消債聲字第31號
債  務  人  甲○○
代  理  人  胡鳳嬌律師
上列債務人因消費者債務清理事件，本院裁定如下：
    主  文
債務人甲○○不免責。
    理  由
一、按「法院為終止或終結清算程序之裁定確定後，除別有規定
    外，應以裁定免除債務人之債務。」、「債務人有下列各款
    情形之一者，法院應為不免責之裁定，但債務人證明經普通
    債權人全體同意者，不在此限：一、於七年內曾依破產法或
    本條例規定受免責；二、隱匿、毀損應屬清算財團之財產，
    或為其他不利於債權人之處分；三、捏造債務或承認不真實
    之債務；四、因浪費、賭博或其他投機行為，致財產顯然減
    少或負擔過重之債務，而生開始清算之原因；五、於清算聲
    請前一年內，已有清算之原因，而隱瞞其事實，使他人與之
    為交易致生損害；六、明知已有清算原因之事實，非基於本
    人之義務，而以特別利於債權人中之一人或數人為目的，提
    供擔保或消滅債務；七、隱匿、毀棄、偽造或變造帳簿或其
    他會計文件之全部或一部，致其財產之狀況不真確；八、故
    意於財產及收入狀況說明書為不實之記載，或有其他故意違
    反本條例所定義務之行為」，消費者債務清理條例第132條
    、第134條定有明文。
二、本件債務人甲○○聲請消費者債務清理事件，前經本院於民
    國98年12月7 日裁定開始清算程序，並同時終止清算程序（
    本院98年度消債清字第153 號），上開終止清算程序部分因
    未經抗告而確定。經本院依職權函知全體無擔保債權人，就
    本院應否裁定免除債務人債務陳述意見結果，除摩根聯邦資
    產管理股份有限公司（受讓聯邦商業銀行股份有限公司之現
    金卡債權）外，其餘債權人均具狀表明不同意債務人免責等
    情，亦有上開債權人之陳報狀在卷可佐。本件依債權人華南
    商業銀行股份有限公司（下稱華南銀行）、萬泰商業銀行股
    份有限公司（下稱萬泰銀行）、香港商香港上海匯豐銀行股
    份有限公司（下稱匯豐銀行）、遠東國際商業銀行股份有限
    公司（下稱遠東銀行）、國泰世華商業銀行股份有限公司（
    下稱國泰世華銀行）、聯邦商業銀行股份有限公司（下稱聯
    邦銀行）、玉山商業銀行股份有限公司（下稱玉山銀行）、
    匯誠第二資產管理股份有限公司（受讓慶豐商業銀行股份有
    限公司之債權）及中國信託商業銀行股份有限公司（下稱中
    國信託銀行）所提出之債務人信用卡及現金卡之消費明細表
    、交易明細表所示，債務人使用華南銀行現金卡，於95年2
    月21日提領新臺幣（下同）3萬元（見本院卷第21頁）；債
    務人使用萬泰銀行現金卡於94年12月28日及95年1月3日分別
    提領2萬元及8萬元，另使用該行信用卡於93年至94年間，於
    喜麗美容企業消費2,700元、上格珠寶銀樓消費4,800元、BU
    M消費2,163元、中租安肯融資陸續刷卡1萬元、京華城百貨
    公司消費3,380元及中租聯闔科技（股）公司消費3,000元（
    見本院卷第25至32頁）；債務人使用匯豐銀行信用卡於92年
    至95年間，於中華電信單筆消費8,291元、草本佳人單筆消
    費4,0 00元、美麗淑女養生管合計消費金額3萬元、美髮店
    、百貨公司等刷卡消費（見本院卷98年度消債清第153號第
    28至30頁）；債務人使用遠東銀行信用卡，於91年10月至93
    年1月預借現金共計135,000元，單筆最高6萬元，93年5月於
    巧美美容器材行消費總計15,000元，94年12月22日於環球購
    物中心消費2,779元（見本院卷第39至40頁）；債務人使用
    國泰世華信用卡於93年10月至95年1月間，於崇光臺北店及
    太百雙和店共計消費12,547元，單筆最高金額2,687元（見
    本院卷第43頁）；債務人於92年至95年間使用聯邦銀行信用
    卡，代償中國信託銀行75,250元及玉山銀行81,782元，另多
    次至微風廣場及遠東百貨公司消費（見本院卷第46至58頁）
    ；債務人使用玉山銀行信用卡，於93年6月1日預借現金96,7
    46元（見本院卷第61頁）；債務人使用中國信託銀行信用卡
    ，93年1月14日於亞藝國際股份有限公司消費6,999元、93年
    2月18日於草本佳人醫學美容消費1,988元、94年11月22日於
    太平洋崇光百貨股份有限公司消費共計6,004元，94年11月
    29日起於吉美佛教消費分六期，每期2,100元、95年1月5日
    起於悅康天珠分12期，每期839元，餘額結清4,986元（見本
    院卷第80至114頁）。依債務人上開消費及預借現金之金額
    、次數及消費明細內容等，可認債務人並未謹慎消費、撙節
    開支，節省生活非必要性之支出以求致力還款予各債權人，
    反以辦理現金卡、信用卡之方式，為大量、非必要性之消費
    支出行為，致負擔過重之債務。且債務人亦具狀略稱：巧巧
    美容跟美麗淑女是同一家，當初因為太胖，希望身材變好可
    以找工作容易些，她們說願意先給我現金讓我去繳最低金額
    ，然後再刷卡買課程，我不知道這樣算不算是真刷卡假消費
    。關於中華電信費的電話費，實際使用人是我弟（此部分債
    務人並未舉證）。我承認過去有一些非生活所需的消費，我
    知道錯了，但後來的消費提領現金都是用以卡養卡的方式償
    還等語。矧依上開債務人信用卡、現金卡之消費明細表、交
    易明細表所示，以及債務人所自陳之收入、支出情形，堪認
    債務人有「因浪費、賭博或其他投機行為，致財產顯然減少
    或負擔過重之債務，而生開始清算之原因」情事存在。
三、綜上所述，本件堪認債務人有消費者債務清理條例第134 條
    第4款所規定之不應免責之情形存在，爰裁定如主文。
中    華    民    國    99    年    4    月     2     日
                  民事第三庭    法  官  楊千儀
以上正本係照原本作成。
如對本裁定抗告，須於裁定送達後10日內向本院提出抗告狀，並
應繳納抗告裁判費新臺幣1,000元。
中    華    民    國    99    年    4    月     2     日
                                書記官  劉鴻傑

司法院資訊處製作；財團法人民間司法改革基金會備份。
